臺灣高雄地方法院民事裁定　　　　　　　 94年度家抗字第6號
抗　告　人　甲○
代　理　人　丙○○
抗告人因聲明繼承被繼承人乙○○之遺產事件，對於民國94年7
月26日本院94年度聲繼字第27號第一審裁定提起抗告，本院裁定
如下：
  主  文
抗告駁回。
抗告程序費用新台幣壹仟元由抗告人負擔。
  理  由
一、抗告意旨略以：抗告人為被繼承人乙○○於民國83年3 月25
    日在大陸地區收養之養子，因大陸地區民政部門尚未開放收
    養登記業務，故無法取得收養登記證，收養契約書亦因時間
    倉促而無法向大陸有關部會提出申請，然抗告人與被繼承人
    乙○○之收養關係既已存在，抗告人自得聲明繼承被繼承人
    乙○○之財產，原審裁定駁回抗告人之聲明，自有不當云云
    。
二、經查，臺灣地區與大陸地區人民關係條例係於81年7 月31日
    公佈，並自同年9 月18日施行，當時該條例第56條第1 項即
    已規定：收養之成立及終止，依各該收養者、被收養者設籍
    地區之規定。抗告人為大陸地區人民，被繼承人乙○○為臺
    灣地區人民，有戶籍謄本及常駐人口登記卡為證，而抗告人
    既自承其收養關係係於83年3 月25日成立，則依上開規定，
    除須符合大陸地區收養之相關法令外，尚須符合臺灣地區民
    法第1079條第1 項、第4 項之規定，將收養人與被收養人之
    收養合意作成書面契約，向法院聲請認可，於經臺灣地區法
    院認可後，其收養關係始屬有效成立。而抗告人主張其與被
    繼承人乙○○間有收養關係，雖提出除戶戶籍謄本、親屬系
    統表、親屬關係公證書、財團法人海峽交流基金會93年9 月
    17 日 （93）南核字第079048號證明書、大陸地區四川省邛
    崍縣公證處收養合意筆錄暨其公證書各一份為證，惟臺灣地
    區民法第1079條自74年6 月3 日修正後，即已規定收養子女
    應聲請法院認可，收養契約始有效成立，而本件抗告人與被
    繼承人乙○○間之收養關係，並未經臺灣地區法院認可，有
    本院家事記錄科查詢表一份附卷可稽，且為抗告人所不爭執
    ，則其與被繼承人乙○○間之收養關係依臺灣地區法律自未
    有效成立，故抗告人並非被繼承人乙○○之養子，對被繼承
    人乙○○自無繼承權。
三、綜上，原審法院所為駁回抗告人聲明繼承被繼承人乙○○遺
    產之裁定，並無不當，抗告意旨求予廢棄，為無理由，應予
    駁回。
四、據上論結，本件抗告為無理由，依非訟事件法第21條第1 項
    、第24條第1 項、第46條、民事訴訟法第495 條之1 第1 項
    、第449 條第1 項、第95條、第78條，裁定如主文。
中　　華　　民　　國　　94　　年　　8 　　月　　23　　日
                  家事法庭
                      審判長法官   廖家陽
                      法　    官　 涂裕洪
                      法      官   黃悅璇
上為正本係照原本作成。
如對本裁定抗告須於裁定送達後10日內向本院提出再抗告狀，並
繳納再抗告費用新台幣壹仟元。在為抗告非以其違背法令為理由
，不得再為抗告。
中　　華　　民　　國　　94　　年　　8 　　月　　23　　日
                          書記官　王治華
